高雄高等行政法院簡易判決　　　　　　　　　　　　　　　九十一年度簡字第二號
　　原　　　告　甲○○
　　被　　　告　財政部臺灣省南區國稅局
　　代　表　人　乙○○　局長
　　訴訟代理人　丙○○
右當事人間因綜合所得稅事件，原告不服財政部中華民國九十年七月二十三日台財訴
字第０九０００一五六一三號訴願決定，提起行政訴訟。本院判決如左：
　　主  文
原告之訴駁回。
訴訟費用由原告負擔。
    事實及理由
一、原告民國（下同）八十六年度綜合所得稅結算申報，列報其本人及配偶薛淑瑜捐
    贈予中華民國保險消費者協會（下稱保消會）之列舉扣除額新台幣（下同）五十
    七萬元，被告以該協會未能提示帳簿憑證及收受捐贈運用情形、明細、計劃，乃
    否准認列，原告不服，申經復查未獲變更，提起訴願，經財政部訴願決定將原處
    分撤銷，由被告再向保消會查究其有關捐贈之資金流向及實情後，另為處分。案
    經被告重核仍予維持原核定，原告不服，提起訴願亦遭決定駁回，遂提起本件行
    政訴訟，主張：本件原告及配偶薛淑瑜取得保消會開立日期分別為八十六年一月
    、二月、三月、四月、五月、六月、七月、八月、九月（兩張）、十月、十一月
    （兩張）、十二月之繳納各種稅款證明單計十四紙收據，面額共計五十七萬元，
    收據內所載項目為樂捐，而捐贈係個人自由，捐贈額得扣除所得亦為稅法所規定
    ，原告既依稅法之規定提示捐贈行為之證明（受贈單位出具之收據正本）作為扣
    除所得稅之憑證，被告若主張該捐贈行為無效，自應提出該捐贈行為無效之相關
    事實證據始為合理，被告僅懷疑而未提出任何證據即否定原告捐贈行為，並逕行
    處分，顯有不公；另原告之捐贈皆係口頭先行承諾總額，再分次不定時以現金捐
    贈，俟總額繳足後再一次或二次開立收據，此亦可解釋原告因被告發函要求所提
    示配偶之合作金庫活期儲蓄存款存摺影本與收據記載次數期間不合之理由，並保
    消協會負責人王文勇事後於調查局調查站所為之供述與嘉義地方法院檢察署偵查
    中證稱：「上開捐款收據均係真實，且收據上之金額與實際捐贈之數額均相符．
    ．．．．．。」不合，加上其九十年九月十日切結書足資佐證資金流程及確切實
    情，故原告八十六年度申報綜合所得稅，有關捐贈予保消會之列舉扣除額共五十
    七萬元確屬事實，依所得稅法第十七條規定應予扣除，被告未深究實情，僅憑原
    告欠缺舉證而否准列報捐贈保消會之扣除額，於法不合，訴願決定予以維持亦難
    謂合，故聲明求為判決撤銷原處分及訴願決定。被告則以保消會之負責人王文勇
    ，曾至原告任職之南山人壽保險股份有限公司（下稱南山人壽公司）兜售捐贈收
    據，該案業經臺灣嘉義地方法院檢察署以八十九年度偵字第六０六、六０七號、
    八十九年度偵字第六０八、六０九號及八十九年度偵字第六一０、六一一號起訴
    在案，而相同案情向王文勇購買保消會所開立不實捐贈收據之黃○○、黃○○及
    陳○○（均任職於南山人壽公司），亦經臺灣臺南地方法院以渠等違反稅捐稽徵
    法第四十一條以詐術逃漏稅捐，分別處以有期徒刑在案；次查保消會本年度所開
    立之捐贈收據金額合計二千二百九十八萬零六百元，惟其帳載並無相同金額之資
    金，是保消會開立不實捐贈收據事證明確；又原告無法提示足資證明其本人及扶
    養親屬有捐款事實之資金流程資料，被告否准認列系爭捐贈扣除額，並無不合。
    再查捐贈扣除額係有利於原告之事項，應由原告就捐贈之事實負舉證責任，原告
    雖提示保消會所開立之收據及合作金庫存簿影本，並主張證據即已足，惟所提存
    簿影本並無法證明其捐贈之資金流程；另被告曾以八十八年三月三十一日南區國
    稅審三字第八八０二三五六三號函請原告提示捐款資金流程或其來源證明資料，
    並經原告於八十八年四月二日收受在案，惟迄未提示；又保消會聲稱帳證已遺失
    ，被告改請該協會提供其所有各類存款帳戶，亦無法提供，如前所述，該協會本
    年度開立之捐贈收據金額達二千二百九十八萬零六百元，若帳證遺失，以其收受
    該鉅額捐款未有金融機構帳戶可稽，顯有異常，是被告已對原告有利事項進行查
    證，依改制前行政法院三十六年度判字第十六號判例意旨，當事人主張事實，須
    負舉證責任，倘其所提出之證據，不足為其主張事實之證明，自不能認其主張之
    事實為真實，原告迄無法就其有利之事項舉證，所訴洵不足採。又，原告雖提示
    保消會九十年九月十日出具切結書以作為有實際捐贈，惟查該協會負責人王文勇
    涉嫌販售收據，違反稅捐稽徵法案，正由臺灣嘉義地方法院檢察署偵辦中，是王
    文勇出具之切結書洵難認採，原告所訴核不足採等語，資為抗辯，而聲明求為判
    決駁回原告之訴。
二、按「納稅義務人就左列標準扣除額或列舉扣除額擇一減除外，並減除特別扣除額
    ：．．．．．．（二）列舉扣除額：１、捐贈：對於教育、文化、公益、慈善機
    構或團體之捐贈總額最高不超過綜合所得總額百分之二十為限。但有關國防、勞
    軍之捐贈及對政府之捐獻，不受金額之限制。」為所得稅法第十七條第一項第二
    款第二目第一小目所明定。故依據此規定為綜合所得稅結算申報列舉扣除額之列
    報，必須有捐贈之事實，係對於教育、文化、公益、慈善機構或團體為捐贈，且
    其捐贈總額於不超過綜合所得總額百分之二十範圍內之金額，始得主張之。
三、經查原告主張其八十六年度與其配偶薛淑瑜有捐贈保消會五十七萬元一節，無非
    以保消會出具之捐款證明書、保消會負責人王文勇出具之切結書及臺灣嘉義地方
    法院檢察署八十九年度偵字第六０六、六０七號、八十九年度偵字第六０八、六
    ０九號及八十九年度偵字第六一０、六一一號不起訴處分書為其論證。然查保消
    會負責人王文勇因涉嫌自八十六年一月起至八十七年底止，以不實捐贈收據，交
    付納稅義務人作為扣抵綜合所得稅之憑證，幫助他人逃漏稅捐之行為，業經台灣
    嘉義地方法院檢察署檢察官以八十九年度偵字第六０六、六０七號、八十九年度
    偵字第六０八、六０九號及八十九年度偵字第六一０、六一一號起訴書提起公訴
    在案，有該起訴書附卷可稽，而上述起訴書所起訴王文勇涉嫌出具不實捐贈收據
    幫助他人逃漏稅捐之行為時間即八十六年一月至八十七年底間，即已涵蓋系爭原
    告所提出作為捐贈扣除額證明書之時間（八十六年間），而相同案情向王文勇購
    買保消會所開立不實捐贈收據之南山人壽公司所屬員工等人，業經臺灣臺南地方
    法院以渠等違反稅捐稽徵法第四十一條以詐術逃漏稅捐，分別處以有期徒刑在案
    ，則有台灣臺南地方法院八十九年度訴字第八三三號刑事判決影本附原處分卷可
    稽，足見原告所持有由王文勇所開立捐贈保消會之證明書其真實性顯有疑義，自
    難徒憑該證明書即認原告有捐贈之事實；至原告雖曾提出其配偶之合作金庫存簿
    影本，惟將所提存簿影本與保消會出具之捐贈證明書互相核對結果，此存摺影本
    並無法證明原告捐贈之資金流程；而被告曾再以八十八年三月三十一日南區國稅
    審三字第八八０二三五六三號函請原告提示捐款資金流程或其來源證明資料，並
    經原告於八十八年四月一日收受在案，有該函文及存證信函影本附原處分卷可稽
    ，惟原告亦未提示，並於本院審理中陳稱：原告係不定期以現金捐贈保消會，保
    消會再於年底一次開立收據予原告，故捐贈之資金流程並無法證明，而原告雖對
    捐贈之金額無記錄，但保消會負責人王文勇則有紀錄，故其開立之收據金額應無
    誤等語甚明；觀保消會開立予原告之捐贈證明書，係逐月開立，其中除九月及十
    一月為兩張外，其餘月份均為各一張，有該等證明書在卷可按；此證明書自其開
    立之形式觀之，實有欲讓人認其係按實際捐贈情形開立之情，蓋若其係如原告主
    張為平時不定期捐贈年底一次開立，則開立時當係開立一張收據或以月為單位開
    立之，然其卻有一個月開立兩張收據情事！且按捐贈時捐贈之金額及日期確實開
    立收據方為開立捐贈收據之正確方式及常態，原告取得之捐贈收據不僅未依正確
    及常態方式開立收據，且刻意造成有常態開立收據之外形，其收據之真實性更令
    人疑問！又被告亦曾以八十八年三月十一日南區國稅審三字第八八０一七七五六
    號函請保消會提供所有各類存款之帳戶名稱、帳號及存摺影本等資料，然保消會
    之回函亦未檢附該等資料；而保消會負責人王文勇於調查局調查時更陳稱：保消
    會在金融機構並未開立帳戶，保消會所得皆由其保管，但一向有製作總分類帳等
    帳簿資料，惟於八十七年九月間因搬遷辦公室處所遺失全部帳證資料，之後因國
    稅局嘉義分局對保消會進行查核作業，過程引起其不滿，故未再製作任何帳證資
    料等語；查保消會乃依法向內政部立案之非營利事業社團，有內政部函文附原處
    分卷可稽，而其卻未開立任何金融機構帳戶以供協會資金使用，不僅與目前之資
    金使用習慣不合，更與正常社團之資金運作方式有違，並該協會帳證要不業已遺
    失、要不即未記載，然該協會帳證若係因搬遷遺失，則何以僅遺失帳證，而開立
    捐贈證明書之存根聯則未遺失（依本院調閱之調查筆錄記載，該存根聯有被扣押
    ），更啟人疑竇！再原告全家（包括原告配偶等）本年度全年收入金額為三百二
    十餘萬元，而其全年收入除供原告及其配偶使用外，尚須扶養母親及三位子女，
    已經原告陳明在卷，並有原告八十六年度綜合所得稅結算申報書影本附原處分卷
    可稽，則原告將占其年收入約百分之十五之金額集中捐贈保消會，不僅有異於一
    般人之理財方式，且經本院向台灣嘉義地方法院調閱上述刑事案卷，保消會負責
    人王文勇不僅就保消會如何販售不實捐贈收據之過程及緣由詳細說明，且更明確
    說明有幫助本件原告逃漏稅捐，有該調查筆錄在卷可按，故原告提出之保消會捐
    贈證明書其實質之真實性確有疑義，而不足以證明原告有捐贈之事實；另原告嗣
    所提出之切結書乃保消會負責人王文勇所出具，而王文勇業因出具不實捐贈證明
    書幫助他人逃漏稅捐經檢察官提起公訴在案，故該切結書自不足以證明原告確有
    捐贈之事實；另行政訴訟事實之認定，不受刑事訴訟認定事實之拘束，台灣嘉義
    地方法院檢察署檢察官雖以八十九年度偵字第六０六、六０七號、八十九年度偵
    字第六０八、六０九號及八十九年度偵字第六一０、六一一號不起訴處分書就原
    告被移送偽造文書等罪嫌為不起訴處分，然該不起訴處分書亦認捐贈人所為似有
    違常情，而本於罪疑為輕原則，為不起訴處分，有該不起訴處分書附卷可稽，而
    本件依本院調查證據結果，原告八十六年度實質上應無如其所提出捐贈收據所載
    之捐贈事實，且保消會負責人王文勇就其出具不實收據行為業於調查局調查時陳
    述綦詳，雖其嗣後於檢察官偵查中翻異前詞，然觀王文勇於調查局之陳述不僅極
    為詳盡，且其陳述內容亦頗多避重就輕或為自己解釋之詞，並王文勇亦因此事實
    經檢察官提起公訴，而相同案情之捐贈人亦有經判刑在案者，已如前述，故王文
    勇在調查局陳述之真實性應堪採取，本件原告提出之不起訴處分書並不足以認定
    其確有捐贈證明書所載之捐贈情事。
四、綜上所述，原告所為其本人及配偶有捐贈保消會之主張並無可採，故被告對原告
    八十六年度綜合所得稅結算申報，認原告列報其本人及配偶薛淑瑜捐贈予保消會
    之捐贈收據不實，否准系爭五十七萬元捐贈扣除額之認列，於法並無違誤，訴願
    決定予以維持，亦無不合，原告提起本件訴訟，求為撤銷，為無理由，應予駁回
    。並不經言詞辯論為之。
五、據上論結，本件原告之訴為無理由，依行政訴訟法第二百三十三條第一項、第一
    百九十五條第一項後段、第九十八條第三項前段，判決如主文。
中　　　華　　　民　　　國    九十一　　年　  　三　　　月　　二十八　　日
                              高雄高等行政法院第一庭
                                          法      官　楊惠欽
右為正本係照原本作成。
如不服本判決，應於送達後二十日內，向本院提出上訴狀並表明上訴理由，如於本判
決宣示後送達前提起上訴者，應於判決送達後二十日內補提上訴理由書（須按他造當
事人人數附繕本）。
提起上訴應預繳送達用雙掛號郵票七份（每份三十四元）。
中　　　華　　　民　　　國    九十一　　年　  　三　　　月　　二十八　　日
　　　　　　　　　　　　　　　　　 　　　 法院書記官　藍亮仁
附註：
行政訴訟法第二百三十五條（第一項、第二項）：
對於適用簡易程序之裁判提起上訴或抗告，須經最高行政法院之許可。
前項許可，以訴訟事件所涉及之法律見解具有原則性者為限。
